臺灣高等法院刑事判決
108年度上易字第2288號
上  訴  人
即  被  告  鄭智元

上列上訴人因違反毒品危害防制條例案件，不服臺灣桃園地方法
院108年度審易字第937號，中華民國108年6月28日第一審判決（
起訴案號：臺灣桃園地方檢察署108年度毒偵字第796號），提起
上訴，本院判決如下：
    主  文
上訴駁回。
    事  實
一、鄭智元前因施用毒品案件，經臺灣桃園地方法院裁定送觀察
    、勒戒後，認無繼續施用毒品之傾向，於民國88年10月16日
    執行完畢釋放出所，並經臺灣桃園地方檢察署檢察官以88年
    度毒偵字第500號為不起訴處分確定。又於前開觀察、勒戒
    執行完畢釋放後5年內之89年間因施用毒品案件，經同法院
    裁定送觀察、勒戒後，認有繼續施用毒品之傾向，再經同法
    院裁定令入戒治處所施以強制戒治，於89年9月6日停止處分
    執行完畢釋放出所，所餘戒治期間並付保護管束，迄90年
    2月28日期滿停止戒治未經撤銷，視為執行完畢，該次施用
    毒品犯行，並經同法院以89年度桃簡字第400號判處有期徒
    刑4月確定。另於：㈠102年間因施用毒品案件，經同法院以1
    02年度審訴字第1801號分別判處有期徒刑7月、5月確定；㈡1
    03年間因施用毒品案件，經同法院以103年度桃簡字第1550
    號判處有期徒刑6月，嗣經撤回上訴而確定；㈢於103年間因
    施用毒品案件，經同法院以103年度桃簡字第1751號判處有
    期徒刑6月，嗣經撤回上訴而確定。前開㈠所示之刑，嗣經同
    法院以103年度聲字第2718號裁定應執行有期徒刑10月確定
    ；前開㈡、㈢所示之刑，則經同法院以104年度聲字第1571號
    裁定應執行有期徒刑11月確定，前開罪刑經接續執行，於10
    4年11月4日假釋出監，所餘刑期交付保護管束，迄105年1月
    29日保護管束期滿，未經撤銷假釋，視為執行完畢。詎仍不
    知悛悔，基於施用第二級毒品甲基安非他命之犯意，於108
    年1月20日晚間9時許，在桃園市○鎮區○○路00巷00號5樓居所
    內，以燒烤玻璃球吸食煙霧之方式，施用第二級毒品甲基安
    非他命1次。嗣於同年月22日下午2時10分許，因另涉毒品案
    件遭通緝，為警在上址居所緝獲，經其同意搜索後，扣得第
    二級毒品甲基安非他命1包（含袋驗餘毛重0.5679公克）及
    吸食器1組。
二、案經桃園市政府警察局中壢分局報告臺灣桃園地方檢察署檢
    察官偵查起訴。
    理  由
壹、證據能力：
    本件認定事實所引用以下卷證資料，並無證據證明係公務員
    違背法定程序所取得；檢察官對本院提示以下卷證之證據能
    力表示沒有意見（見本院卷第106至107頁），上訴人即被告
    鄭智元對原審提示以下卷證之證據能力亦表示沒有意見（見
    原審卷第80至81頁），且均未於原審或本院言詞辯論前爭執
    其證據能力，依刑事訴訟法第159條至159條之5之規定，均
    認有證據能力。 
貳、實體方面：
一、認定事實所憑之證據及理由：
    前揭事實，業據被告於偵查、原審準備程序及審理時自白不
    諱（見毒偵卷第61頁反面，原審卷第75至76、82頁），且其
    尿液經警依法採集後送請台灣檢驗科技股份有限公司以酵素
    免疫分析法初步檢驗及氣相層析質譜儀法確認檢驗結果，確
    呈安非他命類（安非他命、甲基安非他命）陽性反應，有該
    公司108年2月18日濫用藥物檢驗報告、桃園市政府警察局中
    壢分局真實姓名與尿液、毒品編號對照表、檢體監管紀錄表
    各1份在卷可參（見毒偵卷第33至34、64頁）。又扣案之白
    色或透明晶體1包（含袋驗餘毛重0.5679公克）經送台灣檢
    驗科技股份有限公司鑑驗結果，確檢出甲基安非他命成分，
    有該公司108年2月18日濫用藥物檢驗報告1份在卷可憑（見
    毒偵卷第65頁）。此外，復有同意搜索證明書、桃園市政府
    警察局中壢分局搜索扣押筆錄暨扣案物品目錄表、現場暨扣
    案物照片8張在卷可稽（見毒偵卷第27至32、38至41頁）。
    綜上所述，足見被告前開任意性之自白核與事實相符，應可
    採為論罪科刑之依據。從而，本件事證已臻明確，被告犯行
    堪以認定，應予依法論科。
二、論罪：
  ㈠按甲基安非他命屬毒品危害防制條例第2條第2項第2款所定
    之第二級毒品，不得非法持有、施用。核被告所為，係犯毒
    品危害防制條例第10條第2項之施用第二級毒品罪。被告因
    施用第二級毒品而持有二級毒品之低度行為，為施用之高度
    行為所吸收，不另論罪。
  ㈡被告有如犯罪事實欄所載之犯罪科刑與執行完畢情形，有本
    院被告前案紀錄表在卷可參，其受有期徒刑之執行完畢，5
    年以內故意再犯本件有期徒刑以上之罪，為累犯。又司法院
    釋字第775號解釋，依解釋文及理由之意旨，係指構成累犯
    者，不分情節，一律加重最低本刑，於不符合刑法第59條所
    定要件之情形下，致生行為人所受之刑罰超過其所應負擔罪
    責之個案，不符罪刑相當原則、比例原則。於此範圍內，在
    修正前，為避免發生上述罪刑不相當之情形，法院就該個案
    應裁量是否加重最低本刑。依此，該解釋係指個案應量處最
    低法定刑、又無法適用刑法第59條在內減輕規定之情形，法
    院應依此解釋意旨裁量不予加重最低本刑。而本案依被告之
    累犯及犯罪情節，並無上開情事，爰依刑法第47條第1項規
    定，加重其刑。被告辯稱其購毒之金錢來自於工作所得，並
    無違反社會秩序，且大法官釋憲關於累犯不得加重其刑，也
    有宜以勸導方式為之，本案不宜遽以加重其刑云云，並不足
    採。
  ㈢按刑法第59條之酌量減輕其刑，必於犯罪之情狀，在客觀上
    足以引起一般同情，認為即予宣告法定低度刑期，猶嫌過重
    者，始有其適用。衡酌被告前已有多次施用毒品犯行，經法
    院裁定令入戒毒處遇，並經數次判處徒刑入監並執行完畢之
    情，有本院被告前案紀錄表可參，詎其猶無法認清毒品戕害
    身心及國家對於杜絕毒品犯罪之禁令，再為本件施用第二級
    毒品犯行，顯見被告沈溺毒癮，客觀上並不足以引起一般同
    情，難認有犯罪情狀顯可憫恕之情形，自無刑法第59條酌量
    減輕其刑之適用。
三、駁回上訴之理由：
  ㈠原審以被告所為事證明確，適用毒品危害防制條例第10條第
    2項、刑法第11條前段、第47條第1項之規定，並審酌被告前
    已因施用毒品案件經觀察、勒戒、強制戒治極刑之執行，本
    應徹底戒除毒癮，詎其仍未能自新、戒斷毒癮，竟仍施用足
    以導致人體機能發生依賴性、成癮性及抗藥性等障礙之第二
    級毒品，戕害自身健康，漠視法令禁制，本不宜寬縱，惟念
    其犯後坦承犯行，非無悔意，兼衡其犯罪之動機、目的、智
    識程度、生活狀況等一切情狀，量處有期徒刑7月。並說明
    ：扣案之第二級毒品甲基安非他命1包（含袋驗餘毛重0.567
    9公克），不問屬於犯人與否，應依毒品危害防制條例第18
    條第1項前段規定沒收銷燬，而裝載上開毒品之包裝袋，與
    毒品並無法完全析離，亦應依毒品危害防制條例第18條第1
    項前段規定併予宣告沒收銷燬；至鑑驗所用之毒品，既已滅
    失，爰不另為沒收銷燬之宣告。另扣案之吸食器1組，為被
    告所有供其施用第二級毒品所用之物，業據被告供承在卷，
    爰依刑法第38條第2項前段之規定，宣告沒收。經核其認事
    用法及量刑均無不當。
  ㈡被告上訴請求不應依累犯規定加重其刑云云，然此經本院指
    駁如前，是其此部分上訴，為無理由。被告上訴又以其為警
    查獲時主動交出毒品，對犯行坦承不諱，深感悔悟，且其為
    毒品成癮者，並非故意施用毒品，請求依刑法第59條規定從
    輕量刑云云，指摘原判決不當。然查：依被告警詢所述，可
    知其係因警盤查並同意搜索後，始為警查獲上開毒品1包（
    見毒偵卷第6頁），核與桃園市政府警察局中壢分局警員職
    務報告之記載相符（見本院卷第97頁），是被告上訴所辯其
    為警查獲時主動交出毒品云云，難認有據，並無可採。又刑
    之量定，為求個案裁判之妥當性，法律賦予法院裁量之權，
    量刑輕重，屬為裁判之法院得依職權自由裁量之事項，苟其
    量刑已以行為人之責任為基礎，並斟酌刑法第57條各款所列
    情狀，在法定刑度內，酌量科刑，如無偏執一端，致明顯失
    出失入情形，即不得單就量刑部分遽指為不當或違法。查原
    審於量刑時，已就本件具體個案中之犯罪所生危害、犯後態
    度、動機、目的、手段、智識程度、生活狀況等一切情狀予
    以審酌，業如前述，是其量刑既未逾越法定刑之範圍，亦無
    顯然失之過輕或過重，難認有濫用裁量之權限，且被告並無
    刑法第59條酌減其刑之適用，亦經本院認定如前，是被告上
    訴，均無理由，應予駁回。
四、被告經合法傳喚，無正當理由不到庭，爰不待其陳述，逕行
    判決。
據上論斷，應依刑事訴訟法第368條、第371條，判決如主文。
本案經檢察官滕治平到庭執行職務。
中　　華　　民　　國　　108 　年　　12　　月　　31　　日
　              　刑事第六庭    審判長法　官  劉方慈
                                      法　官  許曉微
                                      法　官  林家賢
以上正本證明與原本無異。
不得上訴。
                                      書記官  謝文傑
中　　華　　民　　國　　108 　年　　12　　月　　31　　日
附錄本案論罪科刑法條全文：
毒品危害防制條例第10條：
施用第一級毒品者，處6月以上5年以下有期徒刑。
施用第二級毒品者，處3年以下有期徒刑。